臺灣彰化地方法院刑事判決
109年度交易字第404號
公  訴  人  臺灣彰化地方檢察署檢察官
被      告  周金榮


選任辯護人  林尚瑜律師(法扶律師)          
上列被告因過失傷害案件，經檢察官提起公訴（109年度調偵字
第340號），本院判決如下： 
    主  文
甲○○犯過失傷害罪，處拘役拾日，如易科罰金，以新臺幣壹仟元
折算壹日。
    事  實
一、甲○○於民國108年10月6日16時40分許，駕駛車牌號碼0000-0
    0號自用小客車（下稱系爭車輛），沿彰化縣彰化市泰和路
    由西往東方向行駛，行經泰和路0段000號前，明知楊○○（未
    成年人，年籍詳卷）騎乘腳踏自行車，亦沿泰和路1段同向
    在右前方前行，其應注意車前狀況，並隨時採取必要之安全
    措施，而依當時天候晴朗、日間自然光線、柏油路面乾燥無
    缺陷、亦無障礙物，視距良好等一切情況，並無不能注意之
    情事，竟疏未注意採取妥適之安全措施，適同一時間，楊○○
    騎乘腳踏自行車突然往左偏移，甲○○見之，雖駕車往左閃避
    ，並緊急煞車，惟仍閃避不及，致系爭車輛右前車頭撞擊已
    倒地之腳踏自行車後輪胎，進而碰撞已倒地之楊○○所背之側
    背包，楊○○因此遭前推，導致右手肘摩擦地面，受有右側手
    肘擦傷之傷害。
二、案經楊○○訴由彰化縣警察局彰化分局報告偵辦。
    理  由
一、本判決所引用被告以外之人於審判外之言詞或書面陳述，而
    不符合刑事訴訟法第159條之1至第159條之4之規定者，檢察
    官、被告甲○○均已明示同意作為證據（本院卷第30頁背面、
    第31頁、第129頁背面、第130頁），本院審酌各該證據製作
    時之情況，並無違法不當之情事，以之作為證據應屬適當，
    依刑事訴訟法第159條之5第1項之規定，認具有證據能力。
二、訊據被告固不否認有於上揭時、地，駕駛系爭車輛，與告訴
    人楊○○騎乘之腳踏自行車同向前進，嗣後楊○○往左偏移，兩
    車遂發生擦撞乙情，惟矢口否認有何過失傷害之犯行，辯稱
    ：楊○○跌倒，人車脫離，我的車跟腳踏車發生擦撞，我的車
    沒有撞到楊○○（身體），也沒有推到他云云，辯護人為其辯
    稱：告訴人在警詢、交互詰問時之證詞有所衝突，告訴人右
    手側受傷，如果告訴人往左偏應該會有左側的傷勢，但卻沒
    有左手的傷，從卷證來看，也是往右倒，碰撞時間點係先倒
    下再被拖（應為推）行，或跟被告右前輪發生碰撞，說法反
    覆，本案事實難以認定，依罪疑惟輕之原則，應為無罪之判
    決云云，惟查：
(一)告訴人於本院審理時證稱：我本來是靠邊騎，但前面有1台
    車路邊停車，我就往左邊偏一點，就倒下去，我是跌倒之後
    才被撞，我是背包被撞到，背包被撞後，身體才被往前帶等
    語（見本院卷第39頁、第128頁背面），證人即員警黃冠揚
    於審理時證稱：腳踏車沒有明顯的車損，但擋泥板有傾斜等
    語（見本院卷第45頁），觀之車損照片，系爭車輛右前側保
    險桿輕微裂開，腳踏自行車除後擋泥板朝左側傾斜外，無明
    顯車損（見偵卷第43、45頁），若兩車係在行進間發生碰撞
    ，腳踏自行車應有明顯之損壞，是告訴人騎乘之腳踏自行車
    應係倒地後才遭系爭車輛撞擊後輪胎，黃冠揚又證稱：背包
    係卡在系爭車輛右前輪處等語（見本院卷第45頁），與現場
    照片相符（見偵卷第35、41頁），則系爭車輛確曾碰撞告訴
    人所背之側背包無訛，此外，並有道路交通事故現場圖、道
    路交通事故調查報告表(一)、(二)-1、信生醫院診斷證明書
    各1份、現場暨車損照片5張在卷可考（見偵卷第21、23、25
    、35、37、39、43頁、本院卷第133頁），綜前，被告於上
    揭時、地，駕駛系爭車輛，遇告訴人騎乘系爭腳踏自行車突
    往左側偏移，並朝右側倒在路面上，被告閃避不及，致其右
    前車頭撞擊系爭腳踏自行車後輪胎，並碰撞告訴人所背之側
    背包，告訴人因此遭前推等情，堪以認定。另告訴人發生車
    禍後，前往彰化基督教醫院治療，告訴人受有右側近端股骨
    扯裂性骨折、頭部外傷及右側手肘擦傷等傷害，有告訴人彰
    化基督教醫院病歷0份存卷可考（見本院卷第65頁），檢察
    官認為本案車禍告訴人係受有右側近端股骨扯裂性骨折傷害
    ，然依上述車禍歷程（即腳踏自行車係倒地之後才遭系爭車
    輛撞擊，且告訴人倒地之後才遭系爭車輛（隔著背包）往前
    推）可知，告訴人上開傷勢，顯非遭被告系爭車輛前推所造
    成，告訴人又證稱：（傷勢除骨折外）我的右手有擦傷，是
    磨到地上才受傷等語（見本院卷第128頁背面），故告訴人
    因車禍所受之傷害應為右側手肘擦傷。
(二)被告及其辯護人雖以前詞置辯，惟查：
  1.本案車禍發生後，告訴人之側背包係卡在系爭車輛右前輪下
    方，已如本院認定及說明如上，是系爭車輛確實曾碰撞背包
    ，致告訴人隔著背包遭前推，應無疑義，被告辯稱：未撞到
    告訴人云云，與事實不符，不能採信。
  2.觀之現場照片（見偵卷第35、39頁），腳踏自行車係朝右側
    倒地，而告訴人傷勢大部分集中在右側，可知雖然告訴人騎
    乘腳踏自行車有往左偏移之動態，但告訴人確實係朝右側跌
    倒在地，告訴人證稱：我是往左邊摔倒之後才被撞等語（見
    本院卷第128頁背面），應係誤解，而辯護人以腳踏自行車
    行車動態指謫告訴人證詞不實，顯係以偏概全，並非可採。
  3.本案告訴人係先跌倒後再遭被告駕車撞擊乙節，已如本院認
    定及說明如上，雖告訴人於109年2月17日警詢時證稱：我往
    左偏時，直接遭碰撞致我人車倒地等語（見偵卷第14頁），
    似乎認為係遭系爭車輛撞擊而跌倒，若然，則腳踏自行車勢
    必因撞擊而扭曲、變形，且地面上應有散落物等，然現有卷
    證並無上開情節，是告訴人上開證詞並非可採，自不能以此
    推翻本院認定之事實。
(三)按汽車行駛時，駕駛人應注意車前狀況及兩車並行之間隔，
    並隨時採取必要之安全措施，不得在道路上蛇行，或以其他
    危險方式駕車，道路交通安全規則（下稱同規則）第94條第
    3項訂有明文。被告於上揭時、地駕駛系爭車輛時，自應遵
    守上開規定，且當時天候晴朗、日間自然光線、柏油路面乾
    燥無缺陷，亦無障礙物，視距良好，並無不能注意之情形，
    被告竟疏未注意同向之楊○○腳踏自行車行車動態，採取妥適
    之安全措施，因而造成此次車禍，自有過失。本案車禍經送
    交通部公路總局臺中區監理所彰化縣區車輛行車事故鑑定會
    鑑定結果，認為被告駕駛自用小客車，行經未劃設分向標線
    路段，遇見狀況未妥採安全措施，為肇事次因，有該會109
    年4月6日彰化縣區0000000案鑑定意見書附卷可參（見偵卷
    第69、71、73頁），採與本院相同見解，是被告就此次車禍
    之發生有上開過失，堪以認定。
(四)又按慢車行駛時，駕駛人應注意車前狀況及與他車行駛間隔
    ，並隨時採取必要之安全措施，同規則第124條第5項亦有明
    文。告訴人為腳踏自行車騎士，自應遵守上開規定，而當時
    並無不能注意之情事，竟疏未注意與系爭車輛之行駛間隔，
    逕自往左偏移而與系爭車輛發生碰撞，自有過失。上開鑑定
    結果，認為告訴人騎乘腳踏自行車，未注意行駛間隔，擦撞
    及前方路邊停車後，往左側偏移時再與同向直行車碰撞，為
    肇事主因，就「未注意行駛間隔」部分，亦採與本院相同見
    解。至於起訴書及鑑定意見認為告訴人擦撞路邊停放車輛，
    才導致往左偏移，進而發生車禍乙節，被告供稱：小弟弟（
    即告訴人）的腳踏車沒有碰到其他車輛等語（見本院卷第30
    頁），證人黃冠揚證稱：現場沒有路邊停車等語（見本院卷
    第44、45頁），而依卷證資料，亦未顯示車禍現場有路邊停
    車，是上開起訴書及鑑定意見所認定之部分，為本院所不採
    。告訴人未注意行駛間隔，對車禍之發生雖與有過失，但仍
    不能解免被告之過失責任。又告訴人確因本案車禍受有上開
    傷害，被告之過失行為與告訴人之受傷結果間，自有相當因
    果關係。本案事證明確，被告犯行堪以認定，應依法論科。
三、核被告所為，係犯刑法第284條前段之過失傷害罪。本案員
    警據報趕到肇事現場處理時，被告在場，並當場承認為肇事
    者乙情，有彰化縣警察局道路交通事故肇事人自首情形紀錄
    表1紙在卷可考（見偵卷第33頁），核屬自首，應依刑法第6
    2條前段規定，減輕其刑。爰審酌被告駕駛車輛本應謹慎注
    意，以維自身及其他參與道路交通者之安全，明知告訴人騎
    乘腳踏自行車在系爭車輛旁前行，未能妥適採取安全措施，
    於腳踏自行車突然往左偏移之際，閃避不及，肇致本案車禍
    ，過失情節尚非嚴重；告訴人因此受有右側手肘擦傷之傷害
    ，損害輕微（至於告訴人所受之右側近端股骨扯裂性骨折傷
    害並非被告所造成，已如上開二之(一)所述）；暨考量迄今
    仍未與告訴人和解，賠償損害，又否認犯行，難謂態度良好
    ；兼衡其生活狀況、知識程度等一切情狀，量處如主文所示
    之刑，並諭知易科罰金之折算標準，以資儆懲。
據上論斷，應依刑事訴訟法第299條第1項前段，判決如主文。
本案經檢察官吳曉婷提起公訴，檢察官林佳裕到庭執行職務。
中　　華　　民　　國　　110 　年　　4 　　月　　9 　　日
                        刑事第一庭   法  官  張鶴齡 
以上正本證明與原本無異。
如不服本判決應於收受判決後20日內向本院提出上訴書狀，並應
敘述具體理由；其未敘述上訴理由者，應於上訴期間屆滿後20日
內向本院補提理由書（均須按他造當事人之人數附繕本）「切勿
逕送上級法院」。
告訴人或被害人對於判決如有不服具備理由請求檢察官上訴者，
其上訴期間之計算係以檢察官收受判決正本之日期為準。
中　　華　　民　　國　　110 　年　　4 　　月　　9 　　日
                                     書記官　黃當易

附錄本案論罪科刑法條： 
刑法第284條
因過失傷害人者，處一年以下有期徒刑、拘役或十萬元以下罰金
；致重傷者，處三年以下有期徒刑、拘役或三十萬元以下罰金。